臺灣高等法院臺中分院刑事裁定　　　　　100年度抗字第896號
抗　告　人
即　被　告　謝宏宗
選任辯護人　白裕棋律師
上列抗告人因被告違反毒品危害防制條例等案件，不服臺灣彰化
地方法院100年度訴字第845號，中華民國100年9月29日延長羈押
裁定，提起抗告，本院裁定如下：
    主  文
抗告駁回。
    理  由
一、本件抗告意旨略以：司法院釋字第665號解釋謂：「刑事訴
    訟法第10l條第l項第3款規定，於被告犯該第3款規定之罪，
    犯罪嫌疑重大，且有相當理由認為有逃亡、湮滅、偽造、變
    造證據或勾串共犯或證人之虞，非予羈押，顯難進行追訴、
    審判或執行者，得羈押之。」係將該第3款以犯重罪作為羈
    押原因時，限縮須併存有逃亡或滅證之虞等羈押原因時，始
    得施予羈押；並同時肯認上開限縮併存之羈押原因，不必達
    到如第1款、第2款所規定須有「客觀事實」足認為有逃亡或
    滅證之虞的要求，而以具有相當理由為已足。所謂之「相當
    理由」，係指重罪羈押之發動，被告如何併存有逃亡或滅證
    之虞，於判斷具體個案之情況，應有「合理之依據」，不得
    出於揣測，而在整體評價上，針對所有不利於被告之情狀，
    舉凡得以任何方式之調查，本乎經驗法則為綜合判斷，其門
    檻固毋須達於足認確已存在之程度，但使具有一般社會通念
    之多數人認為具有相當高蓋然性之可信度即為已足(最高法
    院98年度台抗字第825號裁定意旨可資參照)。查被告並無任
    何犯罪前科紀錄，被告於田中老家亦有固定住所，於本案中
    亦係在田中老家遭到逮捕，且於逮捕現場並無逃脫檢警逮捕
    之意欲或跡象，再者，抗告人家中亦未查獲任何與毒品有關
    之證物（如電子磅秤、分裝袋等），被告經檢方、警方傳喚
    後無未到場接受訊問之不良紀錄，生活範圍限於中部地區，
    實無逃亡之事實或逃亡之虞。原審應就有何「相當事實理由
    」足認被告除重罪事由外，併有逃亡之虞之「合理依據」，
    及說明是否以命具保、責付或限制住居等侵害較小之手段，
    即足以確保追訴審判及執行程序之順利進行。原審裁定均未
    於理由中具體審酌，僅以被告涉犯重罪，於大陸曾有作生意
    經驗之揣測，即認定被告有逃亡之虞，諭知繼續羈押，至被
    告人身自由遭不當限制，顯與司法院大法官會議第665號解
    釋意旨有違。又原審卷附監聽譯文之內容與證人等之警、偵
    及審理筆錄，均無以證明被告有參與運輸第一級毒品海洛因
    之犯行。若被告真有涉案，其餘共犯為求減刑，衡之常情，
    均未會指認被告涉案，然其餘有利害關係相反之共犯等，均
    自始未曾指認被告涉入本案。再本案中是否有其餘共犯未到
    案，係關乎被告有否可能與該名在逃共犯串證之虞。然被告
    從未傳喚該名共犯到庭結證，除難認有串證之虞外，是否尚
    有其餘共犯未到案，亦非關乎被告是否有逃亡之虞之判斷要
    件。雖原審裁定略以被告涉犯法定最輕本刑為5年以上刑之
    重罪，衡諸一般常情，實難期待被告無逃亡之意；原裁定所
    憑理由及推論固非無見，惟原裁定未就被告並無犯罪之前科
    紀錄、從未經法院、檢方、警方傳喚後有未到場之紀錄，生
    活範圍主要係在中部等情，就本件整體情狀為綜合判斷，則
    上開徒以原告將受重刑之追訴或曾在大陸作過生意經驗等揣
    測，而導出被告具有逃亡之虞之推論，容非具有合理之依據
    ，非無研求餘地。是以，原審裁定所憑延長羈押之原因尚不
    足以構成延長羈押之相當理由，且亦未另就被告是否有逃亡
    之虞提出合理依據並加以論述，恐有理由不備之違誤。為保
    障被告之人身自由，請逕予撤銷原審羈押裁定，准被告以具
    保代替羈押，同時，亦能達到被告到庭接受審判、保全證據
    之目的。被告之家人包括父母、兄弟姊妹均在台灣，亦願提
    出保證書為憑，以擔保被告無逃亡之虞，爰請求撤銷原延長
    羈押裁定，准被告具保停止羈押云云。
二、按羈押被告之目的，其本質在於確保訴訟程序得以順利進行
    、或為確保證據之存在與真實、或為確保嗣後刑罰之執行，
    而對被告所實施剝奪其人身自由之強制處分，而被告有無羈
    押之必要，法院僅須審查被告犯罪嫌疑是否重大、有無羈押
    原因、以及有無賴羈押以保全偵審或執行之必要，由法院就
    具體個案情節予以斟酌決定，如就客觀情事觀察，法院許可
    羈押之裁定或延長羈押之裁定，在目的與手段間之衡量並無
    明顯違反比例原則情形，即無違法或不當可言，且關於羈押
    原因之判斷，尚不適用訴訟上之嚴格證明原則。次按法律規
    定羈押被告之要件，須基於維持刑事司法權之有效行使之重
    大公益要求，並符合比例原則，方得為之。且無罪推定原則
    除禁止對未經有罪判決確定之被告執行刑罰，亦禁止僅憑犯
    罪嫌疑即施予被告類似刑罰之措施，倘以重大犯罪嫌疑為羈
    押之唯一要件，即可能違背無罪推定原則。基於憲法保障人
    民身體自由之意旨，被告犯刑事訴訟法第101條第1項第3款
    所示之罪，嫌疑重大者，且有相當理由認其有逃亡、湮滅、
    偽造、變造證據或勾串共犯或證人之虞，亦無不得羈押之情
    形，法院斟酌能否以命該被告具保、責付或限制住居等侵害
    較小之手段代替羈押後，仍認非予羈押，顯難進行追訴、審
    判或執行者，方得羈押，始符合憲法第8條保障人民身體自
    由及第16條保障人民訴訟權之意旨，司法院釋字第665號解
    釋著有明文。又重罪常伴有逃亡、滅證之高度可能，係趨吉
    避凶、脫免刑責、不甘受罰之基本人性，倘一般正常之人，
    依其合理判斷，可認為該犯重罪嫌疑具有逃亡或滅證之相當
    或然率存在，即已該當「相當理由」之認定標準，不以達到
    充分可信或確定程度為必要。以量化為諭，若依客觀、正常
    之社會通念，認為其人已有超過百分之50之逃亡、滅證可能
    性者，當可認為具有相當理由認為其有逃亡、滅證之虞（最
    高法院98年度台抗字第668號裁定意旨參照）。再被告經法
    官訊問後，認為犯罪嫌疑重大，而有「逃亡或有事實足認為
    有逃亡之虞者」、「所犯為死刑、無期徒刑或最輕本刑為五
    年以上有期徒刑之罪者」之情形，非予羈押，顯難進行追訴
    、審判或執行者，得羈押之，刑事訴訟法第101 條第1項第2
    款、第3款定有明文。
三、經查，
  (一)本件被告經原審訊問後，涉犯毒品危害防制條例第4條第1項
    運輸第一級毒品罪嫌，係最輕本刑為5年以上有期徒刑之罪
    。依卷內之證據所示，由自由證明原則，被告前揭犯罪嫌疑
    重大，尚不必依嚴格證明其犯罪嫌疑是否確實成立。
  (二)重罪常伴有逃亡之高度可能，係趨吉避凶、脫免刑責、不甘
    受罰之基本人性，衡諸被告所涉犯上開重刑之罪，依一般正
    常人之合理判斷，可預期被告逃匿以規避審判程序之進行及
    刑罰執行之可能性甚高，而有逃亡之虞。且依卷附證據資料
    ，本案目前尚有共犯滯留大陸未歸，可能得以為之接應之機
    率甚高，為確保訴訟程序及國家刑罰權之具體實現，仍有繼
    續羈押被告之必要。權衡國家刑事司法權之有效行使、社會
    秩序及公共利益、被告人身自由之私益及防禦權受限制之程
    度，認原裁定對被告維持羈押處分尚屬適當、必要，合乎比
    例原則。
  (三)至抗告意旨所稱被告家庭、生活範圍均在臺灣，且家中經濟
    並無法支持其逃亡，家人願具保證書以擔保被告無逃亡之虞
    等，均與執行羈押係為確保審判與執行程序有效進行之考量
    無關。
  (四)綜上，本件抗告意旨執前詞指摘原羈押裁定不當，並請求撤
    銷原裁定，就原審裁定自100年10月1日起延長羈押2月部分
    ，為無理由，應予駁回。
四、據上論結，應依刑事訴訟法第412條，裁定如主文
中    華    民    國   100    年    11    月    1     日
            刑事第四庭    審判長法  官  洪  耀  宗
                                法  官  石  馨  文
                                法  官  林  清  鈞
以上正本證明與原本無異。
不得抗告。
                                書記官  胡  美  娟
中    華    民    國   100    年    11    月    1     日